【裁判字號】    99,訴,1161
【裁判日期】    991019
【裁判案由】    違反毒品危害防制條例
【裁判全文】
臺灣彰化地方法院刑事判決              99年度訴字第1161號
公  訴  人  臺灣彰化地方法院檢察署檢察官
被      告  甲○○
上列被告因違反毒品危害防制條例，經檢察官提起公訴（99年度
毒偵字第1385號），被告於準備程序就被訴事實，為有罪陳述，
本院合議庭裁定由受命法官以簡式審判程序審理，判決如下:
    主    文
甲○○施用第一級毒品，累犯，處有期徒刑玖月。
    犯罪事實
一、甲○○前於民國89年間，因毒品危害防制條例施用第一、二
    級毒品案件，經本院裁定送觀察勒戒後，認有繼續施用傾向
    ，經裁定強制戒治後，又經裁定停止戒治付保護管束，於90
    年10月17日保護管束期滿強制戒治執行完畢釋放（初犯），
    又於觀察勒戒執行完畢釋放後5年內之94年11月15日至12月
    14日間，再犯施用第一、二級毒品案，經追訴處罰後，於95
    年5月15日，經臺灣高等法院臺中分院以95年度上訴字第738
    號判處有期徒刑1年及3月，定應執行刑1年2月確定（二犯）
    。又於96年12月間犯施用第一級毒品罪，於97年3月10日，
    經本院以97年度訴字第231號判處有期徒刑7月確定（三犯）
    ，於98年1月19日縮刑期滿執行完畢。猶不知悔改，甲○○
    復基於施用第一級毒品海洛因之犯意，於99年6月26日上午7
    時，在其位於彰化縣鹿港鎮○○里○○路○段267號住處內，
    以將海洛因摻水注射體內方式，施用第一級毒品海洛因1次
    。嗣於99年6月29日晚間7時許，經警採尿送驗，呈可待因及
    嗎啡陽性反應，而悉上情。
二、案經彰化縣警察局鹿港分局報告臺灣彰化地方法院檢察署檢
    察官偵查起訴。
    理    由
一、被告甲○○於本院準備程序中，就上揭犯罪事實均為有罪之
    陳述，且所犯係死刑、無期徒刑、最輕本刑為3年以上有期
    徒刑以外之罪，經本院合議庭依刑事訴訟法第273條之1第1
    項之規定，裁定由受命法官1人獨任進行簡式審判程序，先
    予敘明。
二、上開犯罪事實，迭據被告甲○○於警詢、偵查中，及本院準
    備程序及審理時自白不諱，經警採集被告尿液送驗，復呈甲
    基安非他命、可待因及嗎啡陽性反應，有彰化縣警察局鹿港
    分局委託檢驗尿液代號與真實姓名對照表、詮昕科技股份有
    限公司濫用藥物尿液檢驗報告附卷足稽，被告自白與事實相
    符，得作為不利被告認定依據，事證明確，應依法論科。
三、按毒品危害防制條例於92年7月9日修正公布，自93年1月9日
    施行，其中第20條、第23條將施用毒品之刑事處遇程序，區
    分為「初犯」及「5年內再犯」、「5年後再犯」。依其立法
    理由之說明：「初犯」，經觀察勒戒或強制戒治後，應為不
    起訴處分或不付審理之裁定；經觀察勒戒或強制戒治執行完
    畢釋放後，「5年內再犯」者，因其再犯率甚高，原實施之
    觀察勒戒及強制戒治既已無法收其實效，爰依法追訴或裁定
    交付審理。至於經觀察勒戒或強制戒治執行完畢釋放後，「
    5年後再犯」者，前所實施之觀察勒戒或強制戒治已足以遮
    斷其施用毒品之毒癮，為期自新及協助其斷除毒癮，仍適用
    「初犯」規定，先經觀察勒戒或強制戒治之程序。從而依修
    正後之規定，僅限於「初犯」及「5年後再犯」二種情形，
    始應先經觀察勒戒或強制戒治程序。倘被告於5年內已再犯
    ，經依法追訴處罰，縱其第3次（或第3次以上）再度施用毒
    品之時間，在初犯經觀察勒戒或強制戒治執行完畢釋放5年
    以後，已不合於「5年後再犯」之規定，且因已於「5年內再
    犯」，顯見其再犯率甚高，原實施觀察、勒戒或強制戒治，
    已無法收其實效，即應依該條例第10條處罰（最高法院95年
    度第7次刑事庭會議決議參照）。查本件被告前於89年間，
    因毒品危害防制條例施用第一、二級毒品案件，經本院裁定
    送觀察勒戒後，認有繼續施用傾向，經裁定強制戒治後，又
    經裁定停止戒治付保護管束，於90年10月17日保護管束期滿
    強制戒治執行完畢（初犯），又於觀察勒戒執行完畢釋放後
    5年內之94年11月15日至12月14日間，再犯施用第一、二級
    毒品案，經追訴處罰後，於95年5月15日，經臺灣高等法院
    臺中分院以95年度上訴字第738號判處有期徒刑1年及3月，
    定應執行刑1年2月確定（二犯）等情，有臺灣彰化地方法院
    90年度戒毒偵字第1842號不起訴處分書、臺灣高等法院臺中
    分院95年度上訴字第738號判決、臺灣高等法院被告前案紀
    錄表在卷可稽，顯見被告並非於初次觀察、勒戒及強制戒治
    執行完畢釋放後5年內均無任何施用毒品之犯行，且其既已
    於初次觀察、勒戒、強制戒治執行完畢釋放後5年內，再犯
    施用毒品之罪，經本院判處罪刑，其已符合毒品危害防制條
    例第23條第2項所定之追訴要件，揆諸前開毒品危害防制條
    例條文及說明，被告所為本件施用毒品罪，即無「5年後再
    犯」規定之適用，自毋須再重新施予觀察、勒戒或強制戒制
    之處遇程序，而應直接訴追處罰。
四、核被告甲○○所為，係犯毒品危害防制條例第10條第1項之
    施用第一級毒品罪。被告為供施用而持有毒品之低度行為，
    應為其施用之高度行為所吸收，不另論罪。被告於96年12
    月間犯施用第一級毒品罪，於97年3月10日，經本院以97年
    度訴字第231號判處有期徒刑7月確定，於98年1月19日縮刑
    期滿執行完畢之事實，有臺灣高等法院被告前案紀錄表在卷
    可考，其於有期徒刑執行完畢後5年以內，故意再犯本件有
    期徒刑以上刑之罪，為累犯，應依刑法第47條第1項之規定
    加重其刑。爰審酌被告曾數次施用毒品，仍未知警惕，再犯
    本案之罪，足見其雖經觀察、勒戒及強制戒治等治療程序，
    仍未徹底戒除惡習遠離毒害，顯未能善體國家設置觀察、勒
    戒及戒治機構機構，協助毒品施用者戒除毒害之良法美意，
    惟念及施用毒品本質上係戕害自身健康之行為，尚未嚴重破
    壞社會秩序或侵害他人權益，暨其犯罪之動機、目的、所生
    危害及犯罪後坦承犯行，犯後態度良好等一切情狀，量處如
    主文所示之刑。
據上論斷，應依刑事訴訟法第第273條之1第1項、第299條第1項
前段，毒品危害防制條例第10條第1項，刑法第11條、第47條第1
項，判決如主文。
本案經檢察官施教文到庭執行職務。
中    華    民    國    99    年    10    月     19   日
                  刑事第四庭    法  官  陳義忠
以上正本證明與原本無異。
如不服本判決應於收受判決後10日內，向本院提出上訴書狀，並
應敘述具體理由;其未敘述上訴理由者，應於上訴期間屆滿後20
日內向本院補提理由書（均須按他造當事人之人數附繕本）「切
勿逕送上級法院」。
中    華    民    國    99    年    10    月    19    日
                                書記官  吳曉玟
毒品危害防制條例第10條
施用第一級毒品者，處 6 月以上 5 年以下有期徒刑。
施用第二級毒品者，處 3 年以下有期徒刑。

司法院資訊處製作；財團法人民間司法改革基金會備份。
